臺灣高雄地方法院交通事件裁定　　　 100年度交聲字第1933號
原處分機關　高雄市政府交通局
異　議　人
即受處分人　鵬雲企業有限公司
法定代理人　王鵬
上列異議人即受處分人因違反道路交通管理處罰條例案件，對於
高雄市政府交通局中華民國100 年9月7日所為之處分（原處分案
號：高市交裁字第裁32-BUB007581號）聲明異議，本院裁定如下
：
    主  文
原處分撤銷。
鵬雲企業有限公司不罰。
    理  由
一、異議意旨略以：異議人即受處分人（下稱異議人）鵬雲企業
    有限公司所有之車牌號碼8GC-610號重型機車，於民國100年
    7 月19日19時53分起至同年100年7月30日19時15分止，出租
    予袁淑蕙使用；上開車輛於100年7月21日22時44分許，在高
    雄市○○○路與馬卡道路沿線，因駕駛人以危險方式在道路
    上駕駛汽車之違規行為，為警拍照蒐證後逕行舉發，經原處
    分機關即高雄市政府交通局依道路交通管理處罰條例第43條
    第4項規定，對車主即異議人裁罰吊扣汽車牌照3個月。惟上
    開違規行為係於承租人袁淑蕙承租車輛期間發生，而異議人
    為租賃業者，對於車輛出租後之違規駕駛行為，實無從預見
    防範，且異議人出租上開機車時，已依一般出租業者標準程
    序簽定租賃切結書，並詳實審核承租人提出之身分證明文件
    ，是異議人已善盡監督之責，無任何故意過失，爰依法聲明
    異議，請求撤銷原處分等語。
二、按汽車駕駛人，駕駛汽車在道路上蛇行，或以其他危險方式
    駕車者，處新臺幣（下同）6,000 元以上24,000元以下罰鍰
    ，並當場禁止其駕駛；汽車駕駛人有上開行為者，並吊扣該
    汽車牌照3 個月。道路交通管理處罰條例第43條第1項第1款
    、第4 項前段分別定有明文。次按逕行舉發，應記明車輛牌
    照號碼、車型等可資辨明之資料，以汽車所有人為被通知人
    製單舉發；受舉發違反道路交通管理事件之受處罰人，認為
    受舉發之違規行為應歸責他人者，應於舉發違反道路交通管
    理事件通知單應到案日期前，檢附相關證據及應歸責人相關
    證明文件，向處罰機關告知應歸責人，處罰機關應即另行通
    知應歸責人到案依法處理。逾期未依規定辦理者，仍依本條
    例各該違反條款規定處罰。道路交通管理處罰條例第7條之2
    第4項、第85條第1項亦有明定。
三、經查：
  (一)異議人經營機車租售業務，其所有之前揭機車，於上述期間
    出租予袁淑蕙使用，有其提出之高雄市政府營利事業登記證
    、機車租賃切結書及所附承租人袁淑蕙之駕駛執照影本、國
    民身分證影本各1 份附卷為憑。而上開機車於承租人袁淑蕙
    租用期間之100年7月21日22時44分許，在高雄市○○○路與
    馬卡道路沿線，因駕駛人以危險方式在道路上駕駛汽車，為
    警逕行舉發，經原處分機關依前揭規定對車主即異議人裁罰
    吊扣汽車牌照3 個月之處分等情，亦有高雄市政府警察局舉
    發違反交通管理事件通知單、高雄市政府交通局違反道路交
    通管理事件裁決書各1紙在卷可稽，並據異議人自承在卷（
    見其100年9月19日異議狀）。是上開事實，固堪認定。
  (二)而前開道路交通管理處罰條例第43條第4 項規定，汽車駕駛
    人有同條第1項第1款、第2 款或前項行為者，並吊扣該汽車
    牌照3個月；經受吊扣牌照之汽車再次提供為違反第1項第1
    款或前項行為者，沒入該汽車。依該條項文義以觀，其吊扣
    汽車牌照之對象係「違規之汽車牌照」，並無違規汽車駕駛
    人應與汽車所有人為同一人始能吊扣汽車牌照之限制。考其
    立法目的，乃慮及汽車所有人擁有支配管領汽車之權限，對
    於汽車之使用方式、用途、供何人使用等，得加以篩選控制
    ，非無擔保其汽車之使用者具備法定資格及駕駛行為合於交
    通管理規範之義務，否則無異縱容汽車所有人放任其所有之
    汽車供人恣意使用，徒增道路交通之風險，殊非事理之平。
    是以，前揭「吊扣汽車牌照」之處分，係針對汽車所有人所
    為特別規定，不得僅以汽車所有人已依道路交通管理處罰條
    例第85條第1 項規定指出汽車之實際使用人，遽認無道路交
    通管理處罰條例第43條第1項第1款、第2款、第4項規定之適
    用，應先敘明。
  (三)惟按人民違反法律上之義務而應受行政罰之行為，法律無特
    別規定時，雖不以出於故意為必要，仍須以過失為其責任條
    件。但應受行政罰之行為，僅須違反禁止規定或作為義務，
    而不以發生損害或危險為其要件者，推定為有過失，於行為
    人不能舉證證明自己無過失時，即應受處罰，司法院大法官
    會議著有釋字第275 號解釋可資參照。前開吊扣汽車牌照之
    特別規定，既屬違反行政義務之處罰，未排除行政罰法第7
    條第1 項「違反行政法上義務之行為非出於故意或過失者，
    不予處罰」，及道路交通管理處罰條例第85條第4 項推定過
    失等規定之適用；故汽車所有人，一方面，固得藉由舉證證
    明其無故意及過失而免罰（參照臺灣高等法院暨所屬法院98
    年法律座談會刑事類提案第21號）；另依前開行政罰法第7
    條第1 項所規定之「違反行政法上義務之行為非出於故意或
    過失者，不予處罰」之文義以觀，汽車所有人之違反行政法
    上義務之行為，是否出於故意或過失，應由為處分之機關負
    舉證之責。
  (四)查異議人係經營車輛租賃之業者，依其營業性質及對象，原
    係針對不特定社會大眾提供租借車輛服務，就承租人駕駛資
    格及能力之監督，充其量僅能於交車時，就是否領有監理機
    關核發之合格駕駛執照等為一般性之注意，就車輛交付後，
    承租人是否交由他人駕駛，或駕駛人進行駕駛作為時所面對
    各種具體或偶發狀況，有無因故意或過失而違規之風險，顯
    難課予預見及防止之義務。異議人於出租機車時，既以書面
    與機車租用人約明：「持有機車駕照借車人若將該租賃機車
    轉借予無照者騎乘如酒後駕車、或飆車、懸掛他牌、違規行
    駛事件，借車人將負起公共危險罪（服刑）及罰款新台幣（
    30000） 元。並吊扣牌三個月。扣牌期間營業損失，由承租
    人償還至機車或大牌領回為止（簽名：袁淑蕙）。借車人願
    遵守交通法規安全法（駕）駛，…並不得作為犯案裝載贓物
    違禁品等不法行為之交通工具…；本切結書在歸還機車之後
    ，於出借期間，如發生任何法律問題、交通違規，合與借車
    人之租車期間相符，借用人必須負全部民刑事法律責任」等
    項（見卷附租賃切結書第1、2、3 點），復核閱並影印承租
    人袁淑蕙之駕駛執照、國民身分證等證件，堪認異議人對租
    賃車輛之駕駛人資格及使用上已盡相當之提醒及注意，異議
    人對承租人駕駛車輛發生前述違規行為，難認具預見可能性
    而負有防免義務，自難就該等承租人實際駕駛機車之違規行
    為負責。此外，亦查無其他積極事證足資認定異議人就實際
    駕駛人前開違規行為有何故意或過失情事，即無從認定異議
    人對於前開違規事實有何故意或過失之可歸責事由存在。原
    處分機關復未能舉出異議人就實際駕駛人之前開違規事實確
    有故意或過失責任，尚難僅憑異議人係汽車所有人，即遽以
    裁處。
四、綜上所述，異議人對於本件承租人駕駛機車違規之事實，既
    欠缺故意或過失，即與道路交通管理處罰條例第43條第4 項
    規定之處罰要件未合。原處分未察，逕依上開規定對異議人
    裁處吊扣牌照3 個月，自有未合。是本件異議為有理由，應
    由本院將原處分撤銷，並為異議人不罰之諭知。
五、依道路交通事件處理辦法第19條前段，裁定如主文。
中    華    民    國   100    年    9     月    23    日
                    交通法庭    法  官  林韋岑
以上正本證明與原本無異。
如不服本裁定應於送達後5日內向本院提出抗告狀。
中    華    民    國   100    年    9     月    23    日
                                書記官  黃旭淑